臺灣雲林地方法院刑事判決　　　　　　　 94年度重訴字第5號
公　訴　人　臺灣雲林地方法院檢察署檢察官
被　　　告　己○○
　　　　　　　　　　另案在臺灣雲林第二監獄執行
選任辯護人　黃翎芳律師
被　　　告　辛○○
選任辯護人　林金陽律師
　　　　　　陳姝樺律師
被　　　告　庚○○
選任辯護人　張雯峰律師
　　　　　　奚淑芳律師
被　　　告　丙○○
　　　　　　　　　　　6號
選任辯護人　林重仁律師
上列被告因殺人案件，經檢察官提起公訴（94年度偵字第2921號
），本院判決如下：
    主  文
辛○○共同殺人，處有期徒刑拾肆年，褫奪公權捌年。
己○○、庚○○、丙○○均成年人與少年共同傷害人之身體，因
而致人於死，己○○處有期徒刑拾貳年，褫奪公權柒年、庚○○
處有期徒刑拾年，褫奪公權陸年、丙○○處有期徒刑捌年，褫奪
公權伍年。
    事  實
一、己○○與辛○○均為成年人，且係朋友關係，其2 人與王宏
    源均互有熟識。緣於民國94年6 月30日晚間，己○○、辛○○、王宏源各與友人在雲林縣斗六市鎮○路「香格里拉小吃
    部」內飲酒聚餐（均不在同一包廂），己○○得知王宏源與
    友人亦在該小吃部102 號包廂飲酒，乃前往王宏源所在之包
    廂敬酒約10分鐘後離開。王宏源與友人飲宴間，同飲之連惠
    真由於飲酒過量，遂以服務生之服務態度不佳為由，氣憤的
    將桌上物品掃落於地，逕行離開。王宏源渾然不知友人失態
    之舉止，已得罪該小吃部之人員，仍與同行女姓友人乙○○
    先行離去，前往他處續飲。己○○與該小吃部關係匪淺，服
    務生於王宏源與友人離去後，將王宏源包廂內客人鬧事之情
    形告訴己○○，為此己○○甚為不快，欲找人教訓王宏源，
    適在該小吃部店外遇到辛○○，乃向其表明欲教訓王宏源，
    己○○即與辛○○基於傷害王宏源之犯意聯絡，並請辛○○
    速糾集人員，以狀聲勢。
二、己○○不欲讓人知悉本案係由其引發肇意，為免日後自己之
    犯行曝光，造成之困擾，遂向辛○○宣稱往後一概對外以本
    件之緣由，係辛○○在香格里拉小吃部遭酒後之王宏源辱罵
    ，才引起之鬥毆，與己○○無關，以撇清責任。己○○得到
    辛○○之允諾後，立即以電話聯絡王宏源，問明王宏源正在
    斗六市○○路○ 段330 號「紅色誘惑ＰＵＢ」後，立即告知
    辛○○，辛○○再糾結成年友人庚○○、丙○○、戊○○（
    應由檢察官另行偵辦）以及行為時不滿18歲之少年賴○○（
    00年0 月00日生，姓名詳卷）、許○○（00年00月0 日生，
    姓名詳卷，以上2 名少年現由台灣雲林地方法院少年法庭調
    查中）、姓名年籍不詳綽號「阿基」之成年人，以及姓名年
    籍均不詳之2 名成年人，各告以自己在「香格里拉小吃部」
    遭王宏源辱罵，是否願意相助，對王宏源傷害報復，彼等基
    於朋友之立場均慨然答應，並相約於香格里拉小吃部附近之
    7-11便利商店集結，嗣再告知己○○其招集之人馬會在該處
    集合。彼等即與辛○○、己○○共同基於普通傷害王宏源之
    犯意聯絡，依約前往約定地點集合，辛○○稍於7-11便利商
    店停留不久，然因尚有少部分人未到齊，乃先與「阿基」到
    「紅色誘惑ＰＵＢ」店外監視、守候，防止王宏源兔脫，並
    請己○○於人員全部到齊後，引導至「紅色誘惑ＰＵＢ」。
三、94年7 月1 凌晨1 時51分許（以下紅色誘惑ＰＵＢ時間之記
    述均為凌晨），辛○○、「阿基」共乘機車前往「紅色誘惑
    ＰＵＢ」店外等候接應，己○○與全部集結之人員會合後，
    即刻帶領上開人員分乘機車、小客車於01：56 分 許至「紅
    色誘惑ＰＵＢ」外停妥車輛，辛○○見人員到齊，乃從其停
    放機車處走向己○○一起朝該ＰＵＢ的店內前進，其餘之人
    亦隨後跟進ＰＵＢ內。
四、於01：56：17秒，己○○率先進入ＰＵＢ內往客人桌所在之
    王宏源位置前進，邊走邊以手指向王宏源，意在責難，接著
    於01：56：25秒時拉起坐位上之王宏源，此時坐在王宏源身
    旁之乙○○因而跌坐在地上，王宏源則用力掙扎回拉，以便
    回到座位上，己○○因手仍拉著王宏源，經王宏源此一掙扎
    ，即朝王宏源方向前傾，右腳因而抬起，於01：56：32 秒
    時，己○○進而改以兩手欲拉起王宏源，並與其互為對峙，
    其餘之人也往王宏源所在桌子前進。01：56：52秒，對峙之
    己○○、王宏源兩人衝突轉劇，己○○以左手揮打王宏源一
    下，眾人經此暗示，圍繞己○○及王宏源周圍之人開始以手
    攻擊王宏源。01：57：02秒，王宏源被蜂擁而至的數人從坐
    位上拖起，往店門口而去，此時眾人接續以手或腳攻擊王宏
    源，並從王宏源背後推擠朝店門口前進，此為第一波攻擊持
    續至01：57：09秒止，其間辛○○並以酒瓶往王宏源頭部砸
    去，之後王宏源被推擠至門口處。
五、於01：57：13秒，王宏源在店門口被身著深色上衣、深色長
    褲之男子（即丙○○，且攻擊王宏源之人中只有丙○○、庚○○著深色上衣及長褲），強行拖拉到店外，王宏源經此推
    拉，呈四腳朝天之狀，其餘之人則隨後緊跟步出店外（己○○稍於店內停留數秒，始步出），己○○、庚○○、丙○○
    其等主觀上雖無致王宏源於死之故意，然均為識慮成熟之成
    年人，客觀上可預見攻擊王宏源之人數眾多（高達9 人），
    下手之人均屬年輕氣盛，王宏源難以承受多人以腳用力踹其
    胸部、頭部之猛烈攻擊，且客觀上均可預見下手之人，隨意
    撿拾現場之堅硬物品攻擊王宏源之要害部位，情勢難以控制
    ，將有造成王宏源死亡結果之虞，竟猛力輪番以腳踹或以手
    毆打王宏源，此波攻擊持續至01：57：37秒為止，己○○雖
    未動手，亦未阻止，手插入褲袋在旁觀看，並逐步接近王宏
    源的後面，頭往下凝視之，此時王宏源則跌坐在地上起不來
    。01：57：46秒，庚○○走到王宏源右前方，用左腳踹了坐
    在地上之王宏源頭部1 下，於01：57：51秒，辛○○從王宏
    源左後方，揮右拳打了王宏源左側臉部一下，在01：57：54
    秒時，再弓起右腳用右腳膝蓋處撞擊王宏源左側臉部1 下；
    嗣綽號「阿基」之男子、辛○○突然失控，仍不罷手，其等
    主觀上均可預見以重達約1.23公斤之石塊，及以重達5.162
    公斤之桌板猛力敲擊人體脆弱之頭部，會導死亡之結果，竟
    提昇犯意，共同基於即使王宏源因而死亡也無所謂（不違背
    其本意）之不確定殺人故意，於同秒（01：57：54秒）時，
    先由「阿基」右手持石塊，從王宏源右後方走近，並朝坐在
    地上之王宏源頭部猛力攻擊1 下，石塊因而彈向王宏源後方
    ，站在王宏源左後方的辛○○則趁機撿起彈落之石塊，於01
    ：57：59秒時再往王宏源頭部猛力攻擊1 下，在攻擊前辛○○動作稍微頓一下，以便使力，此時己○○站在王宏源後側
    ，於01：58：02秒時將彈落之石塊踢走，其他的人則在旁觀
    看，己○○左手往辛○○的胸前輕輕揮舞1 下，示意節制。
六、於01：58：12秒時，站在王宏源前方之庚○○以腳踢了王宏
    源頭部1 下，辛○○於01：58：14秒時，又弓起右腳，以右
    腳膝蓋撞擊王宏源頭部左側1 下，於01：58：21秒時，又在
    走到王宏源右前方時，再以右腳踢了王宏源之右側身體，王
    宏源因此朝身體左側倒在地上，此時己○○再用手往辛○○
    的方向推去，再次示意克制。01：58：06秒，綽號「阿基」
    之人，仍不罷手，手上高舉桌板之物品，猛力朝王宏源頭部
    砸去，王宏源試圖要站起來，但是站不起來。己○○接著將
    桌板踢開，並用手撥了辛○○一下，再次示意克制。01：58
    ：34秒，王宏源之友人乙○○從店內走出店門口，將己○○
    推往人行道中間處與己○○交涉，己○○談話時，左手插在
    左褲袋，右手則不斷對著乙○○揮舞。於01：58：58秒，交
    涉中，庚○○又用雙腳從王宏源正面連踢已起身坐在地上之
    王宏源頭部5 下，王宏源遂側身向右倒在地上，接著於01：
    59：05秒時，辛○○又用右腳踹了王宏源1 下。01：59：32
    秒，交涉中辛○○又趨前要攻擊王宏源，己○○恐怕局勢難
    以收拾，而加以阻止，01：59：38秒，庚○○又趨前要打王
    宏源，被穿著橫條文上衣、深色8 分褲之男子抱住加以阻止
    。01：59：4 2 秒，辛○○又以左手拖拉王宏源，往地上拖
    拉，己○○及乙○○見狀，均予以阻止。01：59：48秒，庚○○掙脫被人抱住後，繞到王宏源之前方，與辛○○、丙○○合力將王宏源往路旁拖拉，己○○以左手拉住王宏源，不
    讓其拖走，最後在路旁拉成一團。02：00：10秒，王宏源人
    已躺平於地，無動靜，眾人見達到目的，或開車或騎機車逐
    漸散去，嗣經店內員工打電話報警，始為警循線查知上情，
    並扣得上開石塊及桌板各1 件。王宏源終因遭毆打導致頭部
    外傷合併頭骨骨折，顱內出血及腦挫傷，送醫後延至同年7
    月3 日不治死亡。辛○○、庚○○、丙○○犯案後，在有偵
    查犯罪職務之公務員尚未發覺其等犯罪前，於94年7 月1日
    23時30分許，至雲林縣斗六市○○路156 之1 號，向雲林縣
    警察局刑事小組長丁○○自首，經警帶至警局製作筆錄，全
    案始趨於明朗。
七、案經王宏源之兄甲○○訴由雲林縣警察局斗六分局報告臺灣
    雲林地方法院檢察署檢察官偵查起訴。
    理 由
壹、被告之辯解及辯護人之辯護意旨：
    一被告之辯解及辯護人之辯護意旨略以：
      (一)被告辛○○部分：
        1.被告辛○○坦承傷害致死，否認殺人罪嫌並辯稱：
          王宏源沒有罵我，我只見過他一次，我在「香格里拉
          」門口碰到己○○，己○○問我等一下有什麼事情，
          我說沒有，己○○就叫我先過去「紅色誘惑PUB 」，
          我沒有殺害他的意思，我只是要教訓他而已。
        2.辯護人為被告辛○○辯護稱：
          (1)被告辛○○若有殺人犯意，則應會攜帶機車大鎖、
            刀械等兇器到場，然而其並未攜帶兇器，若真有殺
            人犯意，應會持續、猛烈敲擊被害人，但依現場監
            視錄影帶畫面，可知被告是拿起現場之水泥石塊擲
            向被害人，並無持續敲擊的行為，故可證明被告無
            殺人之犯意。
          (2)被告辛○○當時喝很多酒，精神狀況已屬不佳，其
            之所以會拿石塊擲被害人，是因誤以為被害人踢他
            欲使其跌倒，所以才會拿石塊擲被害人，此種情形
            ，應可認為被告無殺人之犯意。
        (二)被告己○○部分：
          1.己○○否認有何傷害致死犯行，並辯稱：辛○○告
            訴我王宏源罵他，當時是辛○○聽到我與王宏源（
            講電話）的對話，不是我跟他講王宏源在「紅色誘
            惑PUB 」，也未引導他們進去；是基於他們（哖振
            銘、王宏源）都是我的朋友，不要讓事情發生。
          2.辯護人為被告己○○辯護稱：
            (1)勘驗錄影帶結果，未見到被告在店內或店外有對
              被害人傷害或施暴之行為，僅在被告進入店內時
              一開始似乎有跟被害人接觸、拉扯，但拉扯並非
              毆打傷害，也不一定成傷，故無法認定被告有傷
              害行為。
            (2)辛○○於94年10月4日及之前不利之證詞縱使為
              真，對被告涉犯傷害致死仍無足夠之證明力，且
              該證詞也不可信：辛○○只證稱被告叫他去「
              紅色誘惑PUB 」，且不知被告要他做什麼，而哖
              振銘於審理時改稱被告叫他去「紅色誘惑PUB 」
              ，以為是續攤，則根本未有犯罪之犯意聯絡，哖
              振銘甚至於審理時證稱己○○說話時看起來並無
              很氣憤的樣子，而且講話的口氣還有笑容，自無
              與辛○○有殺害或傷害被害人犯意聯絡或意圖。
              辛○○又證稱進去PUB 時當時他意識不清楚，
              他看到己○○打王宏源後，辛○○以為被害人罵
              他，他才出手打，辛○○亦證稱其進去PUB 時並
              無要打人之想法，據此，足見被告在辛○○出手
              前跟出手當時根本未與其他被告及己○○有犯意
              之聯絡，完全是辛○○自己臨時起意。就哖振
              銘證稱被告答應要給辛○○50萬元要其頂罪一事
              ，因辛○○此部分之供詞與其在警偵訊時均不一
              致，且與其他證人之供詞不符，不足採信。縱使
              為真，則被告要其頂罪，也不代表是頂己○○的
              罪，可能是要其為其他共同被告頂罪，也可能要
              其為尚未發現之其他真正行為人頂罪（例如哖振
              銘的老大）。故辛○○上述之頂罪等供詞縱使為
              真，亦無法以之作為被告有罪之證據。甚且哖
              振銘在鈞院審理時，亦在檢察官問：「被告陳韋
              誠為什麼要你擔的亦證稱：「是因為人是辛○○
              殺死的」，可見己○○是要辛○○為自己的過錯
              擔起責任，而非擔起被告己○○之罪責。哖振
              銘歷次偵訊、移審、審理之供詞均反覆不一，且
              與其他被告、證人供詞不符，其對被告己○○不
              利之證詞，除可能係為減輕責任之動機外，實欠
              缺可靠性。
            (3)被告有在店內及店外積極阻止共同被告傷害被害
              人，此據丙○○、庚○○、許○○、賴○○、陳
              建男等證述明確，由此可知被告應與其他被告並
              無犯意之聯絡，甚且反對動手毆打被害人，故就
              被害人因傷致死之結果也無任何犯意及行為分擔
              。
            (4)本案所有之被告及涉有下手傷害被害人之人均稱
              其老大並非己○○，甚且幾乎不認識己○○，則
              己○○根本不可能糾集渠等去「紅色誘惑PUB 」
              下手傷害被害人。
            (5)本案犯罪事實有如羅生門般有各種不同說法，每
              位被告、證人均有可疑之動機為不實之陳述，惟
              綜合所有之自白及陳述實可見被告己○○之供詞
              與其他被告及證人之供詞較為相符，另辛○○之
              供詞所謂「被告叫他去紅色誘惑」、「有事情要
              發生」、「要其跟庚○○頂罪」、「被告己○○
              有打被害人一下」等均與其他證人或被告之供詞
              不吻合，實不足採信。
            (6)本案縱使認定己○○進入店內在被害人桌前有在
              其他共同被告打被害人前先出手打被害人一下，
              惟縱觀卷內審判資料，並無任何證據可供證明被
              告跟其他共同被告在這之前有犯意聯絡。又縱使
              被告打被害人一下，惟此後在其他共同被告開始
              毆打被害人後，被告並未參與傷害被害人任何行
              為，甚至被害人被拖往店外時，只有被告單獨留
              在原來位置，是之後擔心被害人才走出店外，且
              走出店外時，仍站在較遠處並未靠近被害人，並
              一直以口頭阻止被害人被打。而在第一波攻擊結
              束後才趨前站在被害人身後欲保護被害人，甚且
              在被害人遭石塊攻擊後即積極以動作攔阻他人下
              手傷害被害人，甚至與下手之人發生激烈拉扯，
              足見被告並無參與犯罪之意思，是在保護被害人
              ，故無構成殺人或傷害致死罪名。
         (三)被告庚○○部分：
           1.被告庚○○承認傷害被害人，然否認傷害致死犯
             行，辯稱：遇到辛○○時，辛○○說王宏源有罵
             他，辛○○沒有說是要去打架，可能是去理論，
             我是怕辛○○酒後誤事，是要去勸架。
           2.辯護人為被告庚○○辯護稱：
             (1)被告庚○○確實有出手毆打被害人王宏源，為
               何這一群人會下手呢，當時這一群人都有喝酒
               ，酒精可使人麻醉，讓人產生誤判，另外群眾
               運動會使人腦部產生嗎啡，以致喪失判斷之能
               力。
             (2)從VCD 可以看出來，沒有一個人有帶致命之武
               器，若有致被害人王宏源死之意思，應會持續
               拿石頭或木板攻擊被害人，只是打人的時候不
               知道力道有多重，對於行為造成之後果真的沒
               有預見。
             (3)被告庚○○沒有殺人犯意，只是喝太多酒，看
               到別人在打，他如果沒有打會覺得對不起朋友
               ，但絕對沒有致被害人於死之犯意。
         (四)被告丙○○部分：
           1.被告丙○○承認傷害被害人，然否認傷害致死犯
             行辯稱：辛○○說他被人罵，跟我們說要去「紅
             色誘惑PUB 」，是基於朋友的立場去關心，怕他
             出事情，才會跟他去。
           2.辯護人為被告丙○○辯護稱：
             (1)以石塊及桌板攻擊被害人王宏源頭部，乃本案
               最後發生之結果，以此結果推論案發之初被告
               與綽號「阿基」之人、辛○○有不確定之殺人
               故意之犯意聯絡，屬導果為因，有違論理法則
               。
             (2)被告至案發現場係因與辛○○間之交情，並未
               與其他共犯有任何聯絡或交談，根本不可能在
               案發前與其他共犯形成犯意之聯絡。
             (3)被告與王宏源間並無重大爭執或深仇大恨，亦
               未攜帶任何兇器，尚難認在前往「紅色誘惑PUB
               」之前即有不確定之殺人故意。
             (4)被告只有徒手傷害被害人王宏源之行為，係發
               生在綽號「阿基」之人以石塊攻擊王宏源之前
               ，「阿基」以石塊攻擊王宏源後，被告即無任
               何攻擊行為。
             (5)本件被害人王宏源死亡結果之發生，乃因綽號
               「阿基」之人及辛○○以石塊及桌板攻擊所致
               ，而該2人之行為非被告丙○○所能預見，被告
               就王宏源死亡結果之發生，不必負結果加重犯
               之責任。
             (6)本件無證據證明被告與其他共同被告在赴「紅
               色誘惑PUB 」前有意思之聯絡，共同被告間既
               無意思之聯絡，則被告僅需就個人之行為負責
               ，而無需與他人負共同正犯之罪責。又被害人
               王宏源死亡結果之發生，乃因被告以外他人之
               行為所致，被告無需就加重結果之發生負結果
               加重犯之刑責。
貳、認定事實所憑之證據及理由：
  甲、被告辛○○、己○○、庚○○、丙○○所犯下列罪名，證
      據共通部分：
    一被害人王宏源於上開時、地為人毆打，導致頭部外傷合併
      頭骨骨折，顱內出血及腦挫傷，送醫後延至94 年7月3 日
      不治死亡，有相驗屍體證明書、驗斷書、法務部法醫研究
      所鑑定書及相片（相驗卷第13頁；第16至33頁；第85至89
      頁；照片共57張在相驗卷內）等卷內可參。該鑑定書對死
      者死亡之看法記載：「死者為36歲男性，於94年7 月1 日
      凌晨遭毆打，經送醫急救並轉院開顱，延至同月3 日死亡
      。遺體經解剖發現頭部除了開顱縫合手術遺跡外，於右前
      額及頂部各有一道外科縫合傷口（經參考署立雲林醫院病
      歷證實死者初抵急診室時即發現上述位置及外傷），頭皮
      下有多處出血，頂骨具線狀骨折，顱腔內殘留硬腦膜下腔
      血腫，左顳葉具腦挫傷及腦實質性出血，兩大腦半球均具
      重度浮腫。左側第4 肋骨、右側第9 和第10肋骨具骨折，
      諸臟器無致死疾患，參考大林慈濟醫院病歷之手術記錄中
      記載死者左顳骨骨折（於手術中被移除，解剖時已逸失）
      。故死者之死亡原因為遭毆打造成頭部外傷合併頭骨骨折
      、顱內出血及腦挫傷；死亡方式為他殺。」是被害人王宏
      源之死因是被毆打頭部，因頭部外傷合併頭骨骨折、顱內
      出血及腦挫傷致死，可以認定。
    二事故現場照片、監視錄影帶翻拍照片（斗六分局卷第44至
      45頁）及外放之案發時監視錄影帶翻拍成ＶＣＤ所擷取影
      像之列印照片134 張，可證被害人王宏源被毆打之過程。
    三扣案之石塊及桌板，可證被害人王宏源被「阿基」及辛○○持以攻擊頭部，該石塊、桌板經當場勘驗：石塊重量為
      1232公克、長度19公分、寬度15公分、厚度4 公分；桌板
      重量5162公克、長度73公分、寬度47公分、高度7 公分，
      用以攻擊人之頭部，足以致人死亡。
    四本院於94年12月16日審理時，就案發時之監視錄影帶所翻
      拍成之ＶＣＤ進行勘驗，製有勘驗筆錄如附件所示，可證
      明王宏源被毆打之整個過程，及被告4 人在此過程之各階
      段之舉動。
    五證人即被告己○○、辛○○、庚○○、丙○○於本院審理
      時之證述，可證案發當時辛○○、庚○○、丙○○均有下
      手毆打被害人王宏源，而辛○○及綽號「阿基」之人各以
      石塊攻擊被害人王宏源頭部1次，之後「阿基」之人再持
      桌板攻擊王宏源頭部1次。庚○○、丙○○之證述，亦可
      再證明辛○○告知其2 人，是被被害人王宏源罵，乃邀其
      2 人至「紅色誘惑PUB 」，並於「香格里拉小吃部」附近
      之7-11便利商店集合。
    六證人即少年許○○、賴○○於本院審理時之證述，可證辛○○告知其2 人，伊被被害人王宏源罵，乃邀其2 人至紅
      色誘惑PUB 鬥毆，是在「香格里拉小吃部」附近之7-11
      便利商店集合，並均有出手毆打被害人王宏源，而賴○○
      於00年0 月00日生（姓名詳卷）、許○○於00年00月0 日
      生（姓名詳卷），其2 人於行為時未滿18歲，亦有其年籍
      資料卷內可查。
    七證人戊○○於本院審理時之證述，可證辛○○邀其至紅色
      誘惑PUB，其係開三菱牌自小客車前往，並有先行集合（
      其稱在「香格里拉小吃部」門口，惟該處與路口之7-11
      便利商店距離甚近，證人稱係去「香格里拉小吃部」找友
      人，可能因此忽略了不遠處之便利商店），而集合時被告
      己○○亦有在場，核與被告辛○○94年10月4 日檢察官面
      前具結時所為「（己○○叫你們去打王宏源時有幾個人？
      ）當時己○○跟我講時戊○○也在一邊。」（見審理卷
      (一)第164 頁反面）之證述吻合，應可採信。
  乙、辛○○共同殺人罪部分：
    一按加重結果犯，以行為人能預見其結果之發生為要件，所
      謂能預見乃指客觀情形而言，與主觀上有無預見之情形不
      同，若主觀上有預見，而結果之發生又不違背其本意時，
      則屬故意範圍（最高法院47年台上字第920 號判例參照）
      ；刑法上加重結果犯之成立，固須以該項加重結果之發生
      ，在客觀上有預見之可能性存在，為其構成之限定要件。
      惟倘行為人於實施基本犯罪行為時，在主觀上已預見該項
      加重結果發生之危險性存在，卻仍執意為之或縱容、默許
      共犯為之，而不違背其本意者，則應屬故意之範疇，尚難
      僅論以加重結果犯。（最高法院93年度台上字第1165號判
      決參照）
    二被告辛○○及辯護人雖以上詞為辯，惟查：
      1.被害人王宏源在「紅色誘惑PUB 」之店內遭第一波之攻
        擊，之後被丙○○拖出店外，再遭遇第二波攻擊，有附
        件勘驗筆錄(十三)、(十五)可稽，而參與攻擊之人均屬年輕氣盛
        之年輕人，王宏源手無寸鐵，毫無自保能力，且下手之
        人數眾多（自白到場者有被告辛○○、庚○○、丙○○
        、證人戊○○、少年賴○○、許○○，再有被告供述未
        到案「阿基」參與，而本院勘驗VCD 之結果，辛○○所
        集結之人，均有下手，若依此計算下手之人高達9 人）
        ，如此眾多又恐武有力之年輕人，接續以手毆或腳踹攻
        擊被害人王宏源，王宏源在第二波之攻擊中多次試圖站
        起來，都無法辦到，可見當時傷勢已非輕。
      2.被害人王宏源經此圍毆後，傷勢已非輕，惟「阿基」之
        男子竟持石塊，從被害人王宏源右後方走近，並朝其頭
        部猛力攻擊1下，石塊因而彈向王宏源之後方，辛○○
        趁機撿起彈落之石塊，再往被害人王宏源頭部猛力攻擊
        1下，在攻擊前辛○○動作有稍微頓一下，以便使力（
        詳勘驗筆錄(十六)），而被告辛○○亦承認以石塊敲擊王宏
        源之頭部，核與同案被告己○○、庚○○、丙○○供述
        相符，應屬可信。該扣案之石塊經勘驗結果，重量為
        1232公克、長度19公分、寬度15公分、厚度4 公分，而
        石塊質地堅硬，若朝人體要害攻擊，當可能使人發生死
        亡之結果，而人體頭部乃重要部位，腦部更攸關生命中
        樞，一有傷害極有致死之可能，此為一般人於客觀上所
        得認識，被告辛○○主觀上當亦有預見之可能，尤其當
        時被告辛○○就站在王宏源身後，已見王宏源被「阿基
        」之人以石塊砸向頭部，仍然不顧王宏源頭部已受創之
        危險性，猶執意撿拾該石塊，並使力朝王宏源之頭部攻
        擊，可見其對王宏源可能因此死亡並不在意，亦即對於
        王宏源可能因而死亡，並不違背其本意，應屬故意之範
        疇，被告辛○○辯稱：沒有要讓王宏源致死之意，只要
        教訓他而已，並不可採。
      3.再者，王宏源經此石塊重擊頭部2 次後，被告辛○○復
        於01：58：14秒時弓起右腳，以右腳膝蓋撞擊被害人頭
        部左側1下，接著於01：58：21秒走到被害人王宏源右
        前方時，以右腳踢了被害人之右側身體，被害人因此朝
        身體左側倒在地上（詳勘驗筆錄(十七)）；又VCD顯示時間
        01：58：06秒時「阿基」雙手高舉桌板（重量5162公克
        、長度73公分、寬度47公分、高度7 公分），猛力朝王
        宏源頭部砸去（詳勘驗筆錄(十八)），於此階段，王宏源頭
        部接連受到重創3 次，已經無法起身，被告辛○○猶在
        庚○○以雙腳從王宏源正面連踢其頭部5 下之後，接續
        於01：59：05秒時，再用右腳踹了被害人1 下（詳勘驗
        筆錄(二十)）。復續於01：59：32秒趨前要攻擊被害人，但
        被交涉的乙○○及被告己○○所阻止（見勘驗筆錄）
        ，再於01：59：42秒以左手拖拉被害人，往地上拖拉，
        而為己○○及乙○○加以阻止（見勘驗筆錄），最後
        於01：59：48秒，庚○○掙脫被人抱住後，繞到被害人
        前方，辛○○再與、庚○○、丙○○合力將被害人王宏
        源往路旁拖拉，再次被己○○阻止（見勘驗筆錄）。
        從以上被告辛○○之一連串舉動，可悉其對於旁人之阻
        止視若無睹，完全不慮及被害人王宏源已有生命之危險
        ，卻執意為之，其犯意要已提昇至殺人之不確定故意可
        資認定，揆諸上開最高法院判例及判決意旨，自難論以
        傷害致死之輕罪，而置殺人之重罪於不論。被告之選任
        辯護人以現場無人攜帶機車大鎖、刀械等兇器，被告亦
        未以石塊持續、猛烈敲擊被害人，以及被告辛○○當時
        喝很多酒，精神狀況已屬不佳，其之所以會拿石塊擲被
        害人，是因誤以為被害人踢他欲使其跌倒，所以才會拿
        石塊擲被害人，此種情形，應可認為被告無殺人之犯意
        為云云，惟殺人犯意之認定，要不得僅以行為人有無攜
        帶尖銳之兇器攻擊被害人為唯一判斷之依據，被告雖僅
        以石塊重擊被害人頭部1 次，惟其利用「阿基」之人以
        石塊敲擊被害人頭部後，再撿拾石塊使力敲擊被害人頭
        部，而被告在被害人頭部連受重創3 次後，猶不停止後
        續之攻擊行為，既使為旁人所阻止，猶無停止之意。其
        殺人犯意已灼然明甚，所辯要屬不可採信。而被告以石
        塊猛擊被害人王宏源頭部之前，王宏源已遭連番猛烈攻
        擊，已無起身反抗之能力，業經本院勘驗VCD 甚明，所
        辯被告辛○○是誤以為被害人王宏源踢他欲使其跌倒，
        才會拿石塊擲被害人王宏源云云，要屬無稽，事證明確
        被告辛○○殺人犯行，已可認定。
  丙、己○○、庚○○、丙○○傷害致死部分：
    一被告己○○是主謀，本案由其肇意引發，其事先與辛○○
      互串好供詞，企圖誤導本案係辛○○遭王宏源辱罵所引發
      之報復事件，以及己○○曾在「香格里拉小吃部」附近之
      7-11與辛○○所集結之人員會合，再將之帶至「紅色誘惑
      PUB 」之現場，有下列之證據可證：
    1.案發前王宏源並未在「香格里拉小吃部」門口與辛○○相
      遇，並辱罵辛○○：
      (1)被告己○○供稱：「我打電話給王宏源問他人在那裡，
        我想瞭解一下，剛好辛○○在旁邊，他有聽到，王宏源
        是我朋友，才會告訴我他在那裡，辛○○他跟我說，王
        宏源罵他，我基於他們都是我的朋友，不要讓這件事情
        發生，我想瞭解一下這件事情，我就打給王宏源。」、
        「（你幫王宏源慶生的時候，連惠真是不是將桌上的物
        品掃到地上？）不知道，我是聽服務生說的。」（見己○○94年12月7 日審判筆錄第102 頁；第105 頁正面）
        。據上，己○○雖然否認是「香格里拉小吃部」之股東
        ，但應該與是與該店之關係匪淺，否則服務生不致向其
        說明此事，又己○○之前到王宏源之包廂敬酒，氣氛還
        好，只是在「香格里拉小吃部」被放空檯之情，已據乙○○證述明確（審理卷(二)第119 頁），被告己○○對王
        宏源不滿，產生教訓王宏源之動機，應與王宏源友人連
        惠真失態之舉及王宏源之態度有關。
      (2)辛○○供稱：
        偵訊時供稱：
          問：昨天是誰找你去紅色誘惑PUB？
          答：我94年6 月30日晚上在香格里拉卡拉OK喝酒，與
              庚○○、丙○○要回家，庚○○、丙○○要去買
              東西，被害人王宏源出來講電話，他電話講完就
              罵我，罵完又進去包廂裏面喝酒。
          問：他罵你以後如何？
          答：我沒有與他對罵，我在那裏等庚○○、丙○○他
              們回來，我看到己○○與3男2女一起出來，我就
              在那邊講電話，順便等我朋友回來，己○○送他
              們走時我電話剛好講完，我就隨口說「真衰，出
              來喝酒還被罵」接著我又罵三字經，己○○就問
              我怎麼了，我說我剛才被罵，他就叫我進去包廂
              坐，我說不要，他又在我旁邊跟王宏源講電話，
              己○○問王宏源在那裏，我聽到紅色誘惑，他還
              叫我不要那麼衝動，我後來就過去前面的7-11找
              我朋友，我就約我朋友說我要去找人理論，我就
              帶6個人過去紅色誘惑店外面門口，碰到己○○
              ，我就與己○○一起走進去，當時我酒醉我也不
              知道是己○○，進去找到王宏源。
              （見辛○○94年7月2日檢察官面前筆錄）
        準備程序中供稱：「王宏源沒有罵我，我只有看過王
          宏源一次；己○○跟王宏源在通電話，他們講什麼事
          情我不知道，因為我過去喝酒完以後，我在香格里拉
          門口碰到己○○，己○○就問我等一下有什麼事情，
          我說沒有，己○○就叫我先過去紅色誘惑ＰＵＢ。」
          （審理卷(一)第95、96頁）
        審理時再證稱：我在「香格里拉小吃部」外面沒有看
          到王宏源，在香格里拉小吃部外面，己○○問我等一
          下是否有事情，我在警局時有說過『己○○叫我先去
          紅色誘惑ＰＵＢ，因為有事情要發生，所以我跟「阿
          基」先前往紅色誘惑ＰＵＢ』這些話，說這些話不是
          實話，因為他在香格里拉小吃部跟我說，等一下我有
          無事情，我說沒有事情，己○○就叫我去紅色誘惑Ｐ
          ＵＢ，我以為己○○要續攤，因為當時我有喝酒，我
          就跟警察亂說，我知道「有事情要發生」與等一下要
          去紅色誘惑ＰＵＢ續攤這兩件事情不一樣，我在警察
          局時，我很害怕，警察拿東西要打我，我很怕，我就
          亂說。（審理卷(一)第183頁）
      (3)證人乙○○證稱（審理卷(二)116 頁；第119頁）：
          檢：後來幾個人去紅色誘惑ＰＵＢ？
          證：我與王宏源二個人。
          檢：你們離開店以後，有無遇到辛○○？
              （手指辛○○。）
          證：沒有。
          檢：王宏源離開香格里拉小吃部以後，有無跟任何人
              發生衝突？
          證：（沈思）那時候，我直接出去，這樣子，沒有。
          檢：你從離開包廂到香格里拉小吃部門口到搭車離去，
              你都在王宏源的身旁嗎？
          證：對。
          檢：對，確定？
          證：對。那時候，有在櫃台。
          檢：都沒有離開過王宏源？
          證：對。
          檢：你確定王宏源沒有跟人家發生過爭吵？
          證：沒有。
          檢：你也沒有跟人家發生過爭吵？
          證：對。
          檢：你在香格里拉小吃部包廂時，王宏源有無離開包
              廂？
          證：沒有。
          檢：你有無離開過包廂？
          證：沒有。
          檢：檢察官跟你確認一下，從你們進入香格里拉小吃
              部整個過程中，你們在包廂裡面、到櫃台直到你
              們離開時，你都是跟王宏源在一起，你都在他的
              身旁？
          證：對。
          檢：而王宏源也都沒有跟人發生糾紛？
          證：對。
      (4)綜上供述互為勾稽，以及庚○○、丙○○、戊○○、少
        年許○○、賴○○等人於本院證稱是辛○○告訴彼等有
        人罵他或王宏源罵他，都不是親自見聞，應僅係辛○○
        片面之詞，其以此為藉口邀約友人到場為其助陣，較易
        獲得友人情誼支持拔刀相助，參以乙○○之上開證述，
        辛○○與王宏源於案發前並未照面，遑論有辱罵辛○○
        之舉動，是辛○○於本院證稱案發前未與王宏源見面，
        王宏源亦未罵他，是己○○要其先至紅色誘惑ＰＵＢ等
        語，要屬可信。辛○○於上開檢察官訊問時，所為供述
        ，要屬配合己○○之說詞，讓己○○得以隱身幕後，撇
        清責任，難以採信。
    2.己○○知道王宏源在「紅色誘惑ＰＵＢ」之訊息後，雖立
      即從「香格里拉小吃部」離開，然並沒有立刻到「紅色誘
      惑ＰＵＢ」，而是先至「香格里拉小吃部」附近之7-11便
      利商店與辛○○結集之人員會合，再帶領上開人員至「紅
      色誘惑ＰＵＢ」與辛○○、「阿基」之男子會合，以便一
      起行動：
      (1)螢幕顯示時間01：51：16秒，辛○○與「阿基」共騎一
        部機車逆向騎到「紅色誘惑ＰＵＢ」外面，並停放在該
        店外，兩人或立或蹲在等人，辛○○於01:56 ：10秒，
        下面2 部小客車到達時，開始往「紅色誘惑ＰＵＢ」店
        門口前進（見勘驗筆錄(五)）。從上可知，辛○○與「阿
        基」早於己○○、庚○○、丙○○等人將近5 分鐘到達
        「紅色誘惑ＰＵＢ」等候，辛○○未與其邀約之人員（
        94 年7月2 日偵訊時供稱伊帶了6 個人）同至「紅色誘
        惑ＰＵＢ」，卻與「阿基」之男子先行前往，應係在從
        事監視之舉動。
      (2)於01：56：01秒時，2部小客車出現在「紅色誘惑ＰＵ
        Ｂ」之店外，且2部係一前一後併排停放，其中一部是
        淺色小客車（戊○○所駕駛，詳後述），另一部是深色
        小客車（己○○所乘坐），於01：56：08秒時己○○從
        剛駛抵之深色小客車右後座下車，朝ＰＵＢ前進，01：
        56 ：09 秒，丙○○、庚○○共騎一部機車到達，01：
        56：13秒，辛○○從己○○左側出現一起推開ＰＵＢ的
        門進入店內，當己○○推開門時，庚○○、丙○○在己○○之右側一起走進ＰＵＢ內，01：56：17秒，在己○○、辛○○進入ＰＵＢ店內後，陸續有身著深色、淺色
        上衣約8 名男子魚貫進入ＰＵＢ內，最後一位進入店內
        之時間為01：56：31秒，於01：56：40秒，被告己○○
        持續與被害人王宏源對峙理論【對照此時，右下角視窗
        停放於上述淺色小客車旁《左側》之載己○○抵達ＰＵ
        Ｂ的深色小客車於01：56：38秒時駛離現場】（見勘驗
        筆錄(五)至(九)、(十一)）。從上可知，己○○乘坐之小客車與
        戊○○所駕之小客車、庚○○、丙○○所共乘之機車，
        幾乎同時間到達「紅色誘惑ＰＵＢ」，而最後進入ＰＵ
        Ｂ之一位男子與己○○進入之時間僅隔18秒，辛○○、
        「阿基」率先抵達時其旁並無其他人員，可證己○○係
        與辛○○、「阿基」以外之共犯同時到達「紅色誘惑Ｐ
        ＵＢ」，若非相約，要無如此巧合。
      (3)己○○供稱：「我將電話（與王宏源通話）掛掉以後，
        我看到辛○○在旁邊，我跟他說，我過去瞭解一下，我
        就過去（紅色誘惑ＰＵＢ）」云云。（審理卷(二)第102
        頁）己○○稱要先過去「紅色誘惑ＰＵＢ」，而到達之
        時間確比辛○○、「阿基」晚到足足將近5分鐘，而「
        香格里拉小吃部」（在斗六市鎮○路389號）與紅色誘
        惑ＰＵＢ（在斗六市○○路○段330號）中間僅隔一個
        路口（見辛○○所繪兩間店之相關位置圖，審理卷(二)第
        48 頁），佐以乙○○於本院審理時亦稱該兩家店距離
        只有5分鐘之路程，可見距離相當近，己○○先行前往
        「紅色誘惑ＰＵＢ」，理應比辛○○早一步到達「紅色
        誘惑ＰＵＢ」方合常理，然卻比辛○○晚到近5分鐘，
        而己○○卻是與其餘參與鬥毆之人幾乎同時到達現場，
        合理之推論己○○是先去「香格里拉小吃部」附近之
        7-11 便利商店會合，以下再予詳述之。
      (4)證人戊○○證稱：「（你在香格里拉小吃部有無看到在
        庭的4 位被告）有。」、「（請證人轉頭去看在庭的4
        位被告）是ㄚ。」、「（這4 個人都有在香格里拉小吃
        部？）對。」、「你確定在香格里拉小吃部就是在庭的
        4 位被告嗎？）是的。」、「（確定？）是的與我先前
        跟你說的一樣。」、「（除了這4 個人以外，還有無其
        他的人？）有。」、「（還有幾個人？）2 、3 個人左
        右。」、「（你如何去紅色誘惑ＰＵＢ？）開車去的。
        」、「（你的前面就是辛○○的車？）不是還有一台車
        。」、「（那台車是何人開的？）辛○○的朋友。」、
        「（是否就是坐在法庭上靠近你最近的第一個被告？）
        《檢察官手指己○○》是的。」、「（如何知道是己○○？）當天我有到，我跟在他的後面。」、「（你在香
        格里拉小吃部遇到這4 個被告，何人跟你說話？）辛○○說要去吵架。」、「（你說的冤家（台語譯音）就是
        打架的意思嗎？）對。」、「（當天你們從香格里拉小
        吃部出發到紅色誘惑ＰＵＢ，這條路有幾部機車？幾部
        小客車？）我只有記得我的前面有一台小客車，在小客
        車前面還有一輛機車。」、「（在小客車的前面的機車
        是何人騎的？）辛○○吧。」、「（94年10月04日檢察
        官是否有到看守所問你？）有。」、「《提示檢察官於
        94年10月04日訊問筆錄予證人，該份訊問筆錄在審理卷
        (一)第163頁背面》法官朗讀：『我當時跟著「阿明」的
        車子，而胖子則跟在我車子後面，所以「阿明」到時，
        我也同時到達。當時「胖子」在中間，「阿明」帶頭。
        』你所述的「阿明」何人？）辛○○。」、「（你所說
        的「胖子」是何人？）：己○○。」、「（你在該次的
        訊問說，「胖子（己○○）是在我車子後面」與你今日
        所述你的前面還有跟著一部小客車不符？）因為那天我
        說的不對，檢察官跟我說我這樣講不對。」（審理卷(二)
        第66、67頁70、71頁）。
      (5)參以證人即同案少年許○○證稱：「（是否跟辛○○走
        ？）我是跟著小客車走。」、「（總共有幾台小客車？
        ）2台吧。」、「（2台小客車是否都停在「紅色誘惑Ｐ
        ＵＢ」前面？）對。」（審理卷(二)第35、36頁），證人
        辛○○證稱：「（誰叫戊○○去的？）我不知道，我只
        看到他們開2部車，其中1台是己○○開的。」（審理卷
        (一)第183頁）己○○亦供稱：我案發之前聽辛○○揚言
        要找被害人王宏源算帳，他們兩人都是我的朋友，我不
        希望他們兩人發生任何不愉快情事，所以我就自行駕車
        到案發到點了解…。」（見己○○94年7月2日警詢筆錄
        ）據上，證人戊○○經檢察官、法官數次之確認，口氣
        堅定表示確有在「香格里拉小吃部」外面見到己○○（
        該處與7-11便利商店相當近，以如前述），所述之情，
        應非空穴來風，戊○○在前往「紅色誘惑ＰＵＢ」途中
        之車陣，係跟在己○○之後面，所述之情節與證人即少
        年許○○所證稱『一起前去「紅色誘惑ＰＵＢ」之小客
        車有2 部』，亦與辛○○所證之，『2 部車中之其中1
        部車是己○○開去』之情節大致相符，當時係以車跟車
        之方式一同前去「紅色誘惑ＰＵＢ」，被告己○○若是
        搶先搭乘小客車前去「紅色誘惑ＰＵＢ」了解狀況，何
        以其所搭乘之小客車會在戊○○等人之車陣中，要難以
        自圓其說。再者，證人戊○○所述，當時在「香格里拉
        小吃部」外面，除見到被告4 人以外，尚有2 、3 人，
        依此計算人數約只有7 至8 人，要與本院勘驗VCD 所見
        之人數10人相差2 至3 人，該未到之2 至3 人，應係由
        己○○在場等候，俟人員到齊後，一併帶領至「紅色誘
        惑ＰＵＢ」，而此應係己○○與辛○○進行傷害王宏源
        之謀議中，推由己○○負責之部分，辛○○除負責招集
        人員外，尚分擔先行至「紅色誘惑ＰＵＢ」店外監視王
        宏源之舉動，可資認定。己○○若未與辛○○事先策劃
        行動之細節，本件完全與己○○無關，辛○○理應在
        7-11等候其集結之全部人員齊備後，親自帶至「紅色誘
        惑ＰＵＢ」之現場，且立即展開報復行動，要無留下其
        所集結之人，獨自與「阿基」先行至「紅色誘惑ＰＵＢ
        」之理。己○○雖於本院辯稱：當時是叫333 車行或者
        是大學路之某車行之車輛前往「紅色誘惑ＰＵＢ」，而
        勘驗VCD 亦顯示01：56：40秒，被告己○○持續與被害
        人王宏源對峙理論中，搭載己○○抵達「紅色誘惑ＰＵ
        Ｂ」的深色小客車確於01：56：38秒時駛離現場，然此
        亦不能證明己○○所搭乘之車輛是計程車，被告己○○
        於本案偵查中供述係自行開車至「紅色誘惑ＰＵＢ」，
        而非叫計程車至現場，酌以證人辛○○、戊○○均稱被
        告己○○是自己開1 部車到現場，因此係被告己○○之
        友人搭載己○○先至結集地點後，結集完成再載其至「
        紅色誘惑ＰＵＢ」之現場，於己○○下車後先行離開，
        非無可能。又縱使己○○係搭乘計程車前往案發地點，
        惟其於前述「香格里拉小吃部」附近7- 11 先行集結，
        再帶領上開集結人員至「紅色誘惑ＰＵＢ」，並不會耽
        誤太多時間，計程車司機，應不會拒絕，亦非不可能。
        於此難為有利被告己○○之認定。至於戊○○、庚○○
        、丙○○、少年許○○、賴○○等人稱係跟辛○○之機
        車到達「紅色誘惑ＰＵＢ」之現場，然與勘驗VCD 之結
        果不符，應該是辛○○確有在場集結，證人均未注意辛○○已先行離開，而均以為辛○○是在前導引之第1 部
        機車。
    3.被告己○○前去「紅色誘惑ＰＵＢ」不是為了調停辛○○
      與王宏源間糾紛：
      (1)己○○之辯解是為了調停辛○○與王宏源之紛爭，而前
        去「紅色誘惑ＰＵＢ」，惟「01：56：17秒，己○○與
        辛○○一同進入ＰＵＢ內後，率先往客人桌所在之被害
        人位置前進，己○○即以手指向被害人，其意顯在責難
        王宏源，續於01：56：25秒時拉起坐在客人桌之被害人
        ，坐在被害人身旁乙○○因而跌坐在地上，被害人則用
        掙扎拉回，以便坐回座位上，己○○因手仍拉著被害人
        ，經被害人此一掙扎，即朝被害人方向前傾，右腳因而
        抬起，於01：56：32秒時，己○○進而用兩手欲拉起被
        害人，並與其互為對峙，其餘之人，也往被害人所在桌
        子前進。」（詳勘驗筆錄(十)）。據此以觀，己○○若係
        充作調人，要無可能搶在辛○○之前，走向王宏源，而
        以手指向王宏源，一付責難之意，又己○○兩度將王宏
        源從坐位拉起，動作之大，讓王宏源旁邊之女子乙○○
        因而跌坐地上，己○○之身體亦因而往前傾，足見其與
        王宏源之爭端不小，對王宏源相當氣忿，從其外觀之動
        作表現，已不言可諭。
      (2)己○○供稱：「（下車以後，有無看到辛○○？）我走
        到（紅色誘惑ＰＵＢ）門口才看到辛○○。」、「（你
        看到辛○○的第一個反應為何？）我看到他很高興，我
        叫他等我一下，我怕辛○○馬上就去罵王宏源。」、「
        （你看到辛○○的反應為何？你有無要勸阻辛○○不要
        罵王宏源？）我就趕快過去找王宏源。」、「（你看到
        王宏源的反應為何？）你們要幹什麼，王宏源拿起酒瓶
        ，我就按住王宏源希望他不要衝動。」（見審理卷(二)第
        102、103頁）然從勘驗筆錄(八)可知，螢幕顯示時間01：
        56：13秒，辛○○從己○○左側出現，一起推開ＰＵＢ
        的門進入店內，己○○、辛○○幾乎沒有交談，亦未見
        己○○先將辛○○阻在店外，以防止其與王宏源可能發
        生之衝突，且王宏源見到己○○後之反應竟是如此激動
        ，對前來調停之己○○非以禮相待，反而語氣不佳脫口
        而出「你們來幹什麼」，並欲持酒瓶與之對峙，而己○○亦對王宏源拉扯，為如此挑釁之舉動，自無可能係為
        了擔任調人，而跑至紅色誘惑ＰＵＢ。另外縱觀全片
        VCD ，辛○○之個性極為暴躁，可謂個性衝動，不易受
        勸阻，其是容易受外界刺激，立即反應之人，此從辛○○於本院證稱：「看到己○○手舉高打他，我就起來打
        他；己○○是一馬當先打王宏源，我是第二個打王宏源
        。」（審理卷(一)第180 、181 頁）可得印證，辛○○要
        無可能，如其於前開偵查中所述，王宏源罵他，未予回
        罵。之後卻向己○○訴苦，經己○○勸誡其不要衝動，
        接受己○○之勸告，而相當隱忍，未親率其所招集之人
        馬逕往「紅色誘惑ＰＵＢ」對王宏源展開報復，而好整
        以暇的先至紅色誘惑ＰＵＢ等侯己○○調停之理。至於
        辛○○於本院審理時改辯稱，己○○向其問明有無事情
        後，只告訴他先到紅色誘惑ＰＵＢ，伊以為是己○○邀
        其續攤，伊再邀庚○○、丙○○云云，核與其餘被告供
        述不符，且己○○既未明講是邀其續攤，己○○亦未邀
        約庚○○、丙○○其續攤，辛○○竟擅自邀約庚○○、
        丙○○，自屬不合常理，難以為有利被告己○○之認定
        。
    4.己○○與王宏源對峙時動手揮打王宏源一下後，眾人經此
      暗示開始對王宏源猛攻，己○○是基於指揮者之地位：
      (1)從01：56：17秒至01：56：52秒間是己○○、王宏源單
        獨對峙，然而到01：56：52秒對峙時兩人衝突轉劇，己○○以左手揮打被害人一下，接著圍繞己○○及被害人
        王宏源周圍之人開始以手攻擊被害人王宏源（見勘驗筆
        錄(十二)）。
      (2)證人辛○○證稱：「（他抓誰？）王宏源。」「（用手
        抓嗎？）我知道他有打他一拳、「（誰站在王宏源的前
        面？）己○○。」、「（你當時站在那裡？）王宏源女
        朋友的旁邊。」、「（己○○如何打王宏源？）用手抓
        王宏源的手或領子，我忘了，之後我看到他打他一拳，
        之後大家就一起打了。」（審理卷(一)第177 頁）
      (3)證人乙○○證稱：「（是否坐在王宏源旁邊？）是」、
        「（己○○與王宏源的動作為何？是平緩或者激烈？）
        講話大聲一點。」、「（有無發生肢體動作？）他們兩
        人有拉扯？）己○○拉王宏源。」、「（你在警察局製
        作筆錄時，為什麼說己○○教唆10幾個人打王宏源？）
        因為那時我只認識他而已。」（審理卷(二)第121 頁），
        益見己○○、王宏源在紅色誘惑ＰＵＢ店內之接觸，氣
        氛確實火爆，對峙嚴重。而乙○○見王宏源被拖出店外
        被眾人毆打，遂將己○○推往人行道中間處交涉，己○○談話時，左手插在左褲袋，右手則不斷對著乙○○揮
        舞（見勘驗筆錄(十九)），可證乙○○深知向何人交涉最有
        效果，而己○○在與乙○○交涉中，姿態之高，顯示得
        理不饒人之態，再再烘托出己○○主導之地位，非如其
        所言，僅是到場做調人如此簡單。參酌乙○○至警局製
        作筆錄時供稱，己○○教唆10幾個人打王宏源之情節，
        其於案發時與王宏源同桌，坐於王宏源之旁，目睹王宏
        源與己○○交涉之過程，己○○是來挑釁、責難或擔任
        調人，乙○○不可能不清楚，己○○若非帶頭對王宏源
        鬥毆，並以嚴厲言詞加以責難，乙○○焉有可能是非不
        分，只因眾人中只認識己○○一人，即冒然指控己○○
        之犯行之理，其於本院之證述雖語帶保留，稱聽不清楚
        己○○與王宏源間在紅色誘惑ＰＵＢ店內談話爭吵之內
        容，或稱不記得其與己○○交涉過程中，己○○是如何
        對其說明云云，顯屬不欲得罪己○○之舉，亦不足為被
        告己○○有利之認定。
      (4)辛○○所述己○○打了王宏源一拳後，大家就一起打了
        之情節及乙○○所述己○○有拉王宏源之肢體動作，均
        與勘驗VCD之結果均相符，應屬可信。己○○若是擔任
        調人自無可能公親變事主，擅自揮打欲調停之對象，致
        情勢難以收拾，又參與鬥毆之人若未有己○○突然舉動
        之暗示，亦無可能冒然動手，此從己○○與王宏源一開
        始單獨對峙交涉時，其餘之人只是圍觀而已，可為印證
        己○○掌控全場，立於指揮者之角色地位。至於被告己○○在辛○○攻擊王宏源後，數次適時的輕拍辛○○，
        或阻止辛○○拖拉王宏源，應係在示意其舉動不要太過
        火造成人命，或見情況已難以收拾，若任由在場之人持
        續對王宏源攻擊，勢必斷送人命，不得不加以阻止，尚
        難僅因被告己○○阻止之行為，遽然認為己○○無主導
        傷害被害人王宏源之犯行。
    5.綜上所述，案發前被告辛○○並未與王宏源有任何之衝突
      ，己○○係因尚不明朗之原因（己○○、辛○○、乙○○
      供詞均極保留，無從得知己○○、王宏源衝突之真正起因
      ，惟如前所述，應與連惠真之舉止有關）與王宏源起爭執
      ，乃請辛○○為其招集人馬對王宏源報復，惟其不願自己
      犯行曝光，遂向辛○○宣稱對外應以本件是辛○○與王宏
      源之紛爭引起，而辛○○亦對丙○○等友人宣稱是王宏源
      對其辱罵，遂請渠等幫忙教訓王宏源，渠等基於朋友之情
      誼，遂答應幫忙，於案發地點己○○與王宏源對峙時，動
      手揮打王宏源一下後，眾人經此暗示開始對王宏源猛攻，
      己○○是基於指揮者之地位，為傷害王宏源之主使者，可
      資認定。
    二被告己○○、庚○○、丙○○對於王宏源死亡之加重結果
      ，雖無主觀上之犯意可言，然其等對於共犯之「阿基」、
      辛○○所引起之加重結果，客觀上可預見，相互利用他人
      之行為，以達其犯罪之目的，應對全部所發生之結果共同
      負責，即均應負傷害致死之罪責：
    1.被告辛○○、己○○、庚○○、丙○○一開始係均於普通
      傷害王宏源之犯意聯絡，之後辛○○、「阿基」提昇犯意
      至不確定殺人故意，其等犯意之提昇，不能視同己○○、
      庚○○、丙○○犯意之提昇：
      (1)本件並未有共犯事先攜帶足以致命，如刀械、機車大鎖
        、棍棒類之武器傷害王宏源而扣案，從此外觀情狀判斷
        ，渠等出發前往「紅色誘惑ＰＵＢ」找王宏源算帳時，
        應無取其性命之意。
      (2)被告丙○○、庚○○警、偵訊時供稱見到辛○○時，辛○○提到要到大學路1段330號紅色誘惑ＰＵＢ找人打架
        ，或稱要去打王宏源；少年賴○○證稱：辛○○跟我說
        要與人吵架…辛○○就說，他被人罵，接著就問我說是
        否要挺他，我就說好ㄚ。」（審理卷(一)第40頁背面）、
        少年許○○證稱：辛○○跟我說王宏源罵他，我基於朋
        友立場就挺他。」（審理卷(二)第23頁）據此可證，彼等
        確係基於傷害王宏源之犯意，嗣發生王宏源死亡之結果
        。而公訴意旨亦認為本案係發生鬥毆時，被告等4人始
        基於不確定殺人故意之犯意聯絡，而非基於直接故意之
        犯意聯絡，亦即提昇犯意前是基於傷害之犯意聯絡。
      (3)本院認為，被告辛○○、「阿基」犯意提昇後之行為導
        致王宏源死亡之結果，被告己○○、丙○○、庚○○本
        於基本傷害行為合同意思範圍內，互為利用以達傷害犯
        罪之目的，雖應對全部所發生之結果共同負責，然此應
        僅止於合同意思範圍內，應就此一加重結果負責，而非
        就他人提昇犯重罪之犯意負責，亦即他共同被告在共同
        實施犯罪行為中，單獨提昇犯重罪之犯意，不能等同未
        提昇犯意之共同被告亦提昇犯意，而令同負重罪之罪責
        。蓋己○○、丙○○、庚○○別無其他行為，從外觀上
        可資判斷有使王宏源即使發生死亡之結果，亦不違背其
        等本意之積極事證。
    2.按共同正犯之犯意聯絡，並不限於事前有協議或謀議，其
      於行為當時，基於相互之認識，以共同犯罪之意思參與者
      ，且共同犯意表示之方法，亦不以明示通謀之必要，即相
      互間有默示之合致，亦無不可；共同正犯之意思聯絡，原
      不以數人間直接發生者為限，即有間接之聯絡者，亦包括
      在內。如甲分別邀約乙、丙犯罪，雖乙、丙間彼此並無直
      接之聯絡，亦無礙於其為共同正犯之成立。最高法院73
      年台上字第1886號、2364號、77年台上字第2135號判例足
      參。查王宏源在「紅色誘惑ＰＵＢ」店內，經己○○揮打
      一下後，開始被辛○○等人圍攻毆打，而當其被丙○○強
      拖至店外，再次遭到第二波圍毆，己○○雖未動手，亦未
      阻止，手插入褲袋在旁觀看，並逐步接近被害人的後面，
      頭有往下凝視被害人，其餘之人均有動手（包括哖振、庚○○、丙○○），被害人則跌坐在地上無法起身（詳勘筆
      錄(十二)、(十三)、(十五)）。可明共同正犯之犯意聯絡不限事前形成
      ，丙○○、庚○○縱或有其選任辯護人所辯，未於犯案前
      與其他共犯有任何聯絡或交談，不可能形成犯意之聯絡之
      情形。惟其等行為當時，乃與其他被告基於傷害王宏源之
      相互認識，相互間有傷害王宏源之默示之合致，進而為傷
      害行為，仍無礙於共同正犯之成立；另己○○邀約辛○○
      傷害王宏源，辛○○再邀約其他共犯參與，透由辛○○之
      串聯，共犯之數人間即有間接之聯絡，如上判例意旨之說
      明，己○○要與其餘之共犯間犯意之聯絡，自不待言。
    3.又共同實施犯罪行為之人，在合同意思範圍以內，各自分
      擔犯罪行為之一部，相互利用他人之行為，以達其犯罪之
      目的，即應對全部所發生之結果共同負責；且刑法上之傷
      害人致死罪為結果犯，如多數人下手毆打，本有犯意之聯
      絡，即屬共同正犯，對於共犯間之實施行為，既互相利用
      ，就傷害之結果，自應同負責任，無論死於何人所加之傷
      ，在共犯間均應同負全部之責，並無分別何部分之傷孰為
      下手之人之必要（最高法院28年上字第3110號、19年上字
      第1846號、27年上字第755號判例意旨參照）。又共同實
      施犯罪行為之人，在合同意思範圍以內，各自分擔犯罪行
      為之一部，相互利用他人之行為，以達其犯罪之目的者，
      即應對於全部所發生之結果，共同負責。因之，如與其他
      共犯共同實施輕罪行為中，他共犯於中途另行起意改以犯
      重罪之意思而實施犯罪，致發生重罪之結果者。行為人對
      於重罪部分雖無積極合同之意思，固不能依共同正犯論擬
      。然如其能預見共犯之行為有致生重罪結果之危險，仍利
      用該共犯之行為，或縱容、默許共犯為之，而不違背其本
      意。或雖其主觀上無此預見及本意，然仍互相利用共犯之
      行為以達其原定犯輕罪之目的者，仍應分別情形論以該重
      罪之間接故意犯或該輕罪之加重結果犯，尚難單純以輕罪
      論擬。（同院89年度台上字第1490號判決參照）。己○○
      、庚○○、丙○○係基普通傷害之犯意為之，業如前述，
      其等自始在主觀上應無「明知」之直接殺人故意，亦無主
      觀上有預見上開集體鬥毆行為會發生對方即被害人王宏源
      死亡之結果，且王宏源死亡之結果並無違背彼等之本意之
      情形，是彼等主觀上亦應無殺人之不確定（間接）故意，
      至堪認定。公訴人認被告己○○、庚○○、丙○○係基為
      殺人之不確定故意犯，尚乏依據。惟綜合上情以觀，渠等
      在客觀上應皆可預見多人合力毆打人之身體，他共犯間會
      有何種情狀之攻擊行為，攻擊之次數、部位、力道如何，
      均非己所能掌控，已具極高的危險性，而按一般人之知識
      經驗，於鬥毆之際，隨手撿拾物品作為傷害他人之工具，
      非難以想像，徵諸辛○○在「紅色誘惑ＰＵＢ」店內垂手
      取得酒瓶，持以敲擊被害人王宏源頭部之情，被告己○○
      、庚○○、丙○○均係在場，應有目睹，則彼等要可預見
      共犯之一人隨時撿拾現場之堅硬物品，作為武器攻擊被害
      人致命部位，足以致人死亡之結果，卻互為利用他共犯（
      辛○○、「阿基」之行為）達其原定犯輕罪（傷害罪）之
      目的者，依整體觀察，傷害行為既在彼等共同意思範圍內
      ，彼等自應為共同行為結果負其責任，而其等傷害與被害
      人王宏源之死亡間，顯有相當因果關係，準此，被告己○○、庚○○、丙○○應就因傷害行為所生死亡加重結果負
      責，事證明確，被告己○○、庚○○、丙○○傷害致死犯
      行，應堪認定。
、論罪科刑之理由：
    (一)被告辛○○所為，係犯刑法第271條第1項之殺人罪，其提
      昇殺人不確定犯意前之傷害行為，已為嗣後殺人行為所吸
      吸，不另論罪。其與年籍不詳綽號「阿基」之成年人就殺
      人罪，有犯意之聯絡及行為之分擔，為共同正犯，又被告
      辛○○為成年人，與行為時未滿18歲之少年許○○、賴○○共同實施犯罪，惟其傷害之低度行為，以為殺人之高度
      行為吸收，不再依兒童及少年少年福利法第70條第1項前
      段之規定，加重其刑。
    (二)被告己○○、庚○○、丙○○所為，係犯刑法第277 條第
      2 項前段之傷害致死罪，公訴人認應論以同法第271 條第
      1 項之殺人罪，容有未洽，惟基本社會事實相同，起訴法
      條應予變更。彼等與辛○○、戊○○、許○○、賴○○、
      綽號「阿基」、及與尚未到案之2 名不詳姓名、年籍之成
      年男子（無從知悉是否成年，以利於被告之年紀認定之）
      間，有犯意之聯絡及行為之分擔，均應論以共同正犯。又
      被告己○○、庚○○、丙○○均為成年人，與行為時未滿
      18歲之少年許○○、賴○○共同實施犯罪，應優先適用兒
      童及少年福利法第70條第1 項前段，加重其刑之規定（法
      定本刑為無期徒刑部分不得加重），公訴人認應依少年事
      件處理法第85條第1 項之規定，加重其刑，尚有未洽。又
      此加重之規定，係屬刑法總則之加重，非分則之加重（參
      最高法院92年度第1 次刑事庭會議之決議），自不需對共
      犯少年之年齡事先有認識，方得加重，附此敘明。
    (三)被告辛○○、庚○○、丙○○犯案後，在有偵查犯罪職務
      之公務員尚未發覺其犯罪前，於94年7 月1 日23時30分許
      ，至雲林縣斗六市○○路156 之1 號，向雲林縣警察局刑
      事小組長丁○○自首而接受裁判，其等相關投案後自白犯
      罪之情形，已據受理之丁○○到院證述明確，符合自首之
      要件，依刑法第62條前段之規定，減輕其刑，庚○○、丙○○並依同法第70條之規定先加（法定本刑為無期徒刑部
      分不得加重），後減之。
    (四)本院審酌：(1)辛○○部分：其與被害人王宏源並無深仇大
      恨，其為幫共同被告己○○教訓被害人王宏源，雖非最初
      衝突之引發者，惟其糾眾毆打被害人，所實施之手段極為
      兇殘，見被害人頭部受創嚴重，已無法起身，仍不聽旁人
      多次阻止，猶執意毆打王宏源或強行拖拉王宏源，心中未
      見一絲悲憫之情，且迄今對「阿基」之人之去向未予交待
      清楚，令不法之徒長久消遙法外，又飾詞狡辯本件是己○○邀約飲酒而偶發之事件，未見真誠悔過，惡性非輕，及
      未婚，從事搭鷹架之工作，國中肄業。(2)己○○：其是本
      案之引發肇意者，卻隱身幕後，操控全場，又矢口否認犯
      行，犯後態度不佳，其帶頭引起鬥毆，復容任同案被告對
      被害人王宏源為極盡殘暴的攻擊，見事態嚴重，始出面加
      以阻止，惡性重大，從事房地產工作、學歷高中畢業、育
      有1 子。(3)庚○○：已婚、育有3 子女，從事賣菜之工作
      ，學歷國中畢業，本案傷害王宏源過程中手段之兇殘，不
      亞於辛○○、「阿基」之人，犯罪情節非輕。(4)丙○○在
      被害人王宏源頭部受重創後即未再毆打被害人王宏源，然
      仍強拉被害人王宏源，其情節較輕，未婚，從事汽車拆工
      作，高職肄業。(5)以及，被告等均尚未與被害人家屬和解
      ，被害人王宏源尚屬年輕，其為家庭之支柱，被告等魯莽
      之行為，使得一個圓滿的家庭因而破滅等一切情狀，各量
      處如主文所示之刑，且本院認被告等所犯本件之罪，具有
      暴力性質，而依其犯罪之性質，有褫奪公權之必要，爰依
      刑法第37條第2 項之規定各宣告褫奪公權如主文所示，併
      予敘明。
肆、適用法律之依據：
    (一)刑法第299條第1項前段、第300條。
    (二)刑法第271 條第1 項、第277 條第2 項前段、第28條、第
      62條前段、第37條第2項。
    (三)兒童及少年福利法第70條第1項前段。
中　　華　　民　　國　　94　　年　　12　　月　　30　　日
                  刑事第五庭    審判長法  官 陳定國
                                      法  官 李明益
                                      法  官 王素珍
以上正本證明與原本無異。
如不服本判決，應於判決收受後10日內，向本院提出上訴狀（須
附繕本）。
                                      書記官 蘇靜怡
中　　華　　民　　國　　94　　年　　12　　月　　30　　日
附錄本案論罪科刑法條全文：
刑法第271條
殺人者，處死刑、無期徒刑或十年以上有期徒刑。
前項之未遂犯罰之。
預備犯第 1 項之罪者，處二年以下有期徒刑。
刑法第277條
傷害人之身體或健康者，處三年以下有期徒刑、拘役或一千元以
下罰金。
犯前項之罪因而致人於死者，處無期徒刑或七年以上有期徒刑；
致重傷者，處三年以上十年以下有期徒刑。
附件
 ┌───────────────────────────┐
 │  (一)螢幕顯示切割成4 格子視窗，上面2 個視窗是案發地點  │
 │    『紅色誘惑ＰＵＢ』內部情形。下面2 個視窗是「紅色  │
 │    誘惑ＰＵＢ」外面之情形。（螢幕是黑白，且無聲音）  │
 │  (二)畫面一開始，螢幕顯示時間為2005年7 月1 日（下同）  │
 │    01：16：44秒，於01：26：06秒時，右下角視窗顯示紅  │
 │    色誘惑外面停放1 部深色小客車，車頭朝「紅色誘惑Ｐ  │
 │    ＵＢ」之大門，且是斜停放。                        │
 │  (三)螢幕顯示時間01：29：55秒，被害人王宏源與一女子進入│
 │    「紅色誘惑ＰＵＢ」，並在與熟人招呼後，在01：31：30│
 │    秒時，被害人與該女子比肩而坐，其後雖有1 男1 女分別│
 │    坐在2 人對面與被害人及該女子聊天，但被害人與該女子│
 │    始終都坐在座位上。                                │
 │  (四)螢幕顯示時間01：51：16秒，左下角視窗「紅色誘惑ＰＵ│
 │    Ｂ」外面出現一部機車逆向騎到「紅色誘惑ＰＵＢ」外面│
 │    ，並停放在該店外，機車上坐1 名男子（著淺色衣褲），│
 │    機車之右側則站立另外1 名男子（著淺色上衣、深色八分│
 │    褲，即辛○○），兩人或立或蹲，似在等人，辛○○於01│
 │    :56 ：10秒，下面2 部小客車到達時，開始往「紅色誘惑│
 │    ＰＵＢ」店門口前進。                              │
 │  (五)螢幕顯示時間01：56：01秒，右下角視窗出現2 部小客車│
 │    停在前述斜停放之小客車後面，且2 台係一前一後併排停│
 │    放，其中一部是淺色小客車，另一部是深色小客車（深色│
 │    小客車停在淺色小客車左側）                        │
 │    【以下為右下角視窗】                              │
 │  (六)螢幕顯示時間01：56：08秒從剛駛抵之深色小客車右後座│
 │    ，走出1 個身著淺色橫條文上衣，淺色八分褲之男子（陳│
 │    韋誠），朝ＰＵＢ前進。                            │
 │  (七)螢幕顯示時間01：56：09秒，該原斜停放在店外之深色小│
 │    客車之右側，出現一部點著大燈之機車，之後機車熄火停│
 │    放於該小客車之右側。                              │
 │  (八)螢幕顯示時間01：56：13秒，辛○○從己○○左側出現，│
 │    該2 名男子一起推開ＰＵＢ的門進入店內，當己○○推開│
 │    門時，在己○○之右側，即斜停放於店外之深色小客車之│
 │    前方與ＰＵＢ間之空隙，走出2 名均穿著深色上衣及長褲│
 │    之男子，該2 名男子即(四)之機車騎士及乘客，該2 名騎乘│
 │    機車前來之男子，1 個體型較胖，另1 個體型較瘦。（李│
 │    嘉豪、庚○○）                                    │
 │  (九)螢幕顯示時間01：56：17秒，在己○○、辛○○進入ＰＵ│
 │    Ｂ店內後，陸續有身著深色、淺色上衣約8 名男子魚貫進│
 │    入ＰＵＢ內，最後一位進入店內之時間為01：56：31秒。│
 │    【以下為右上角視窗】                              │
 │  (十)螢幕顯示時間01：56：17秒，己○○先進入ＰＵＢ內，往│
 │    客人桌所在之被害人位置前進，己○○先以手指向被害人│
 │    ，於01：56：25秒時拉起坐在客人桌之被害人，坐在被害│
 │    人身旁之女子因而跌坐在地上，被害人則用掙扎拉回以回│
 │    坐到座位上，己○○因手仍拉著被害人，經被害人此一掙│
 │    扎，己○○人即朝被害人方向前傾，右腳因而抬起，於01│
 │    ：56：32秒時，己○○進而用兩手欲拉起被害人，並與其│
 │    互為對峙，其餘之人，也往被害人所在桌子前進。      │
 │  (十一)螢幕顯示時間01：56：40秒，被告己○○持續與被害人對│
 │    峙理論。（對照此時，右下角視窗停放於上述淺色小客車│
 │    旁（左側）之載己○○抵達ＰＵＢ的深色小客車於01：56│
 │    ：38秒時駛離現場）                                │
 │  (十二)螢幕顯示時間01：56：52秒，對峙兩人衝突轉劇，己○○│
 │    以左手揮打被害人一下，接著圍繞己○○及被害人王宏源│
 │    周圍之人開始以手攻擊被害人王宏源。                │
 │  (十三)螢幕顯示時間01：57：02秒，被害人被蜂擁而至的數人從│
 │    坐位上拖起，往店門口而去，此時有人以手或腳攻擊被  │
 │    害人，並有人從被害人背後推被害人朝店門口前進，此  │
 │    為第一波攻擊持續至01：57：09秒止，此時己○○慢慢  │
 │    朝店門口走去，於01：57：20秒時走到店外門口處。    │
 │    【以下均為右下角視窗】                            │
 │  (十四)螢幕顯示時間01：57：10秒，被害人被推擠，並拖出大門│
 │    外，後面攻擊之人也魚貫跟出。                      │
 │  (十五)螢幕顯示時間01：57：13秒，被害人被身著深色上衣、深│
 │    色長褲之男子（即被告丙○○，且攻擊被害人之人中只有│
 │    丙○○、庚○○著深色上衣及長褲），強拖到店外，被害│
 │    人經此推拉，呈四腳朝天之狀，接著緊跟在後面步出店外│
 │    之人，開始有人猛力輪番，以腳踹被害人或以手打該被害│
 │    人（包括庚○○、辛○○、丙○○），此波攻擊持續至01│
 │    ：57：37秒為止，該名首先進入ＰＵＢ內之橫條文上衣男│
 │    子（己○○），則未動手，亦未阻止，手插入褲袋在旁觀│
 │    看，並逐步接近被害人的後面，頭有往下凝視被害人，其│
 │    餘之人均有動手，被害人則跌坐在地上爬不起來。      │
 │  (十六)螢幕顯示時間01：57：46秒，庚○○走到被害人右前方，│
 │    用左腳踹了坐在地上之被害人頭部1 下，於01：57：51秒│
 │    ，辛○○從坐在地上之被害人左後方，揮右拳打了被害人│
 │    左側臉部1 下，在01：57：54秒時，再弓起右腳用右腳膝│
 │    蓋處撞擊被害人左側臉部1 下；於同秒（01：57：54秒）│
 │    時，身著淺色上衣、淺色八褲男子（即綽號阿基之男子）│
 │    ，右手持不明物品（疑似石塊），從被害人右後方走近，│
 │    並朝坐在地上之被害人頭部猛力攻擊1 下，石塊因而彈向│
 │    被害人後方，（攻擊之男子所在位置係在被害人右前方）│
 │    ，站在被害人左後方的男子（辛○○）趁機撿起彈落之石│
 │    塊，於01：57：59秒時再往被害人頭部猛力攻擊1 下，在│
 │    攻擊前，辛○○動作有稍微頓一下，此時己○○站在被害│
 │    人後側，於01：58：02秒時將彈落之石塊踢走，其他的人│
 │    則在旁觀看，己○○左手往辛○○的胸前揮舞1 下。    │
 │  (十七)螢幕顯示時間01：58：12秒，站在被害人前方著深色衣褲│
 │    （長褲）體型較瘦的男子（庚○○），以腳踢了被害人頭│
 │    部1 下，被告辛○○於01：58：14秒時，又弓起右腳，以│
 │    右腳膝蓋撞擊被害人頭部左側1 下，於01：58：21秒時，│
 │    又在走到被害人右前方時，以右腳踢了被害人之右側身體│
 │    ，被害人因此朝身體左側倒在地上，此時，己○○似乎用│
 │    手往辛○○的方向推去。                            │
 │  (十八)螢幕顯示時間01：58：06秒，第一次以石塊攻擊被害人之│
 │    男子（綽號阿基），手上高舉類似桌板之物品，猛力朝被│
 │    害人頭部砸去，被害人似要站起來，但是爬不起來。陳韋│
 │    誠接著將木板踢開，並用手撥了辛○○一下。          │
 │  (十九)螢幕顯示時間01：58：34秒，一名身著深色衣物女子（何│
 │    宥靜）從店內走出店門口，將己○○推往人行道中間處，│
 │    似與己○○交涉事情，己○○談話時，左手插在左褲袋，│
 │    右手則不斷對著乙○○揮舞。                        │
 │  (二十)螢幕顯示時間01：58：58秒，交涉中，庚○○又用雙腳從│
 │    被害人正面連踢已起身坐在地上之被害人頭部5 下，被害│
 │    人因此側身向右倒在地上，接著於01：59：05秒時，哖振│
 │    銘又用右腳踹了被害人1 下，被乙○○阻止。          │
 │  螢幕顯示時間01：59：32秒，交涉中，辛○○又趨前要攻│
 │    擊被害人，被交涉的女子及被告己○○所阻止，01：59：│
 │    38秒，庚○○又趨前要打被害人，被穿著橫條文上衣、深│
 │    色八分褲之男子抱住加以阻止。                      │
 │  螢幕顯示時間01：59：42秒，辛○○又以左手拖拉被害人│
 │    ，往地上拖拉，己○○及交涉之女子，都有阻止的動作。│
 │  螢幕顯示時間01：59：48秒，庚○○掙脫被人抱住後，繞│
 │    到被害人前方，與辛○○、丙○○合力將被害人往路旁拖│
 │    拉，己○○似乎以左手拉住被害人，不讓其拖走，最後在│
 │    路旁拉成一團，但看不出是否有另一波之攻擊。        │
 │  螢幕顯示時間02：00：10秒，被害人已躺平於地，無動靜│
 │    ，攻擊的人開車或騎機車逐漸散去，留下店內之人，負責│
 │    善後。                                            │
 └───────────────────────────┘
